【裁判字號】    99,聲再,48
【裁判日期】    990429
【裁判案由】    毒品危害防制條例
【裁判全文】
臺灣高等法院臺南分院刑事裁定          99年度聲再字第48號
聲  請  人  甲○○
上列聲請人因違反毒品危害防制條例案件，對於本院98年度上訴
字第783號中華民國98年10月28日確定判決（起訴案號：臺灣雲
林地方法院檢察署97年度偵字第5727號、第6132號及97年度他字
第1290號、第1291號併案部分），聲請再審，本院裁定如下：
    主  文
再審之聲請駁回。
    理  由
一、聲請意旨略以：
  (一)按刑事訴訟法第420條規定，只要是有罪判決確定後，符合
    「原判決認定的證物，已經證明是偽、變造，或證人證言是
    虛偽，或能證明是誣告，或發現新證據，足認受有罪判決之
    人應受無罪、免訴、免刑或輕於原判決所認罪名之判決者，
    可以動搖原判決等」要件，即可聲請再審，合先敘明。
  (二)復按合法監聽之譯文，因屬於傳聞證據，並非刑事訴訟法第
    159之4規定之文書（參照最高法院96年度台上字第3701號判
    決），被法院認為有證據能力之唯一途徑為符合刑事訴訟法
    159之5第1項之當事人同意，或第2項知悉而未聲明異議。但
    法院以第159條之5第1項之當事人同意方式引為證據，除敘
    明當事人同意外，更需記載認為適當之理由。查本件於偵查
    中，再審聲請人在未被傳喚訊問之情況下，檢察官即依據監
    聽譯文內容提起公訴，使其無法就監聽譯文爭執，或知悉而
    為聲明異議，顯然有礙被告防禦權之行使，導致卷證移送法
    院時，造成法院先入為主之觀念，影響判決結果。
  (三)再原審判決（即鈞院98年度上訴字第783號判決）認定再審
    聲請人有營利之意圖，僅因販賣毒品之刑度甚重，如非獲取
    高利，鮮有人願意挺而走險等語，事實上，購毒或吸毒者間
    ，也會互通有無，告知朋友誰有毒品可買，或跟誰買比較好
    之類的，故原判決之認定，除純屬臆測推斷之詞外，也無補
    強證據可資證明再審聲請人有獲取高利；加以，證人黃文郁
    、林永鴻均證稱：被告未收取任何利益‧‧‧云云，且通聯
    記錄時間也明白顯示，再審聲請人當時不在雲林縣境內，一
    審法院審理時證人亦證稱：通聯紀錄通話時間，再審聲請人
    人係在台南，故再審聲請人並無參與參與販賣之行為，惟其
    坦承確時有介紹朋友購毒，充其量為居中介紹人，實非共同
    販賣，原判決就此部分認事用法，容有違誤，且有重要證據
    ，漏未調查、審酌之情甚明。
  (四)綜上，再審聲請人於偵查中，被剝奪為自己辯解之機會，而
    審判時，證人黃文郁、林永鴻證詞，亦對其有利，能證明其
    所言為真，惟原審仍以具傳聞性質之證據資料（即監聽譯文
    ），作為裁判之依據，致該有利於己之事實主張未獲法院採
    信，始被判處罪刑確定。為此，再審聲請人依法聲請再審，
    懇請鈞院明察，裁定准予開始再審等語。
二、按得上訴第三審之有罪判決確定後，為受判決人利益聲請再
    審，必其聲請之理由合於刑事訴訟法第420條第1項各款所列
    情形之一，始得准許之。次按刑事訴訟法第420條第1項第6
    款所謂發見確實之新證據，係指該證據於事實審法院判決前
    已經存在，為法院、當事人所不知，不及調查斟酌，至其後
    始行發見，且就證據本身形式上觀察，固不以絕對不須經過
    調查程序為條件，但必須顯然可認為足以動搖原有罪確定判
    決，而為受判決人無罪、免訴、免刑或輕於原判決所認罪名
    之判決者為限。故受理聲請再審之最後事實審法院，應就聲
    請再審理由之所謂「新證據」，是否具備事實審判決前已經
    存在，為法院、當事人所不知，事後方行發見之「嶄新性」
    ，及顯然可認足以動搖原有罪確定判決，應為無罪、免訴、
    免刑或輕於原判決罪名之「顯然性」二要件，加以審查，為
    判斷應否准予開始再審之準據（最高法院93年台抗字第98號
    裁定意旨參照）。是倘受判決人因對有利之主張為原審所不
    採，事後提出證明，以圖證實在原審前所為有利之主張為真
    實，據以聲請再審，該項證據既非判決後所發見，即難憑以
    聲請再審。
三、再審聲請人雖以上開情詞置辯，惟查：
  (一)法院就案內所有證據本於調查所得心證，分別定其取捨，而
    為事實之判斷，本屬其職權之行使，證據之證明力，亦即證
    據之價值判斷，由法院本其自由心證，依據證據法則，而為
    合理之判斷證據之證明力，係屬法院依職權之合法行使。查
    本院98年度上訴字第783號判決係依憑被告林永鴻、甲○○
    之供述，證人即購毒者朱映蒼、黃文郁、楊世盟之證詞，卷
    附通訊監察書及其電話附表、通訊監察譯文、雲林縣警察局
    虎尾分局對被告林永鴻之搜索扣押筆錄、扣押物品目錄表、
    照片、法務部調查局濫用藥物實驗室97年12月22日調科壹字
    第09723045410號鑑定書暨扣案如判決書附表九編號4、11之
    物等各項證據資料，於理由欄詳予說明指駁再審聲請人具有
    營利意圖，進而認定再審聲請人有原判決事實欄六所載與林
    永鴻及綽號「野馬」之成年男子共同販賣第一級毒品海洛因
    （即原判決附表五部分）、原判決事實欄七所載與不詳姓名
    年約50幾歲之男子共同販賣第二級毒品甲基安非他命（即原
    判決附表六部分）之犯行，經核原判決採證認事並無違反經
    驗法則、論理法則，亦無任意推定犯罪事實、違背證據法則
    、判決理由不備、理由矛盾或適用法則不當之違誤。再審聲
    請人雖主張原判決漏未採信證人黃文郁、同案被告林永鴻所
    為對其有利之陳述，原判決有重要證據漏未審酌之情云云，
    惟查，再審聲請人所指證人黃文郁、同案被告林永鴻所為對
    其有利之陳述，並非於事實審法院判決前已經存在，為法院
    、當事人所不知，不及調查斟酌，至其後始行發現者，並不
    符合聲請再審新證據應具「嶄新性」之特質，即與刑事訴訟
    法第420條第1項第6款所規定聲請再審之要件不合。再者，
    本件再審聲請人聲請意旨指摘之再審事由，究之僅係對原確
    定判決再度提出辯解，漫予指摘未詳予審酌有利於再審聲請
    人之證據為不當。然再審聲請人所認原確定判決未審酌之重
    要證據，皆業經原審法院予以調查，亦經原審法院本於論理
    法則、經驗法則，經取捨證據後認定事實者採為判決之基礎
    ，非如再審聲請人所指摘漏未審酌。再審聲請人所指之重要
    證據，係屬原審法院審酌該證據之結果，是否有利於再審聲
    請人，要屬證據證明力之問題，核係法官自由心證形成之範
    疇，非屬聲請再審之理由。
  (二)又再審聲請人另主張本件於偵查中，檢察官在未傳喚其到庭
    訊問之情況下，即依據具傳聞性質之證據資料即監聽譯文內
    容提起公訴，顯然有礙其防禦權之行使云云。惟按有罪之判
    決確定後，為受判決人之利益聲請再審，必其聲請之理由合
    於刑事訴訟法第420條第1項所定情形之一及第421條有足以
    影響於判決之重要證據漏未審酌者，始准許之。查本件再審
    聲請人所舉前開聲請再審之理由，核與上引法條所定無一相
    符，應認為無合法再審理由。
四、從而，揆諸前揭法條、裁判說明，本件再審之聲請，為無理
    由，應予駁回，爰依刑事訴訟法第434條第1項，裁定如主文
中    華    民    國    99    年    4     月    29    日
                  刑事第四庭    審判長法  官  吳志誠
                                      法  官  吳森豐
                                      法  官  彭喜有
以上正本證明與原本無異。
如不服本裁定，應於收受本裁定後五日內向本院提出抗告狀。
                                      書記官  黃子起
中    華    民    國    99    年    5     月    3     日

司法院資訊處製作；財團法人民間司法改革基金會備份。
